【裁判字號】    91,交聲,304
【裁判日期】    920124
【裁判案由】    聲明異議
【裁判全文】
臺灣臺南地方法院交通事件裁定                    九十一年度交聲字第三四號
    移送機關  交通部公路總局嘉義區監理所新營監理站
    受處分人  甲○○  男  四十.
    即異議人
右列受處分人因違反道路交通管理處罰條例案件，對於交通部公路總局嘉義區監理所
新營監理站民國九十一年七月十八日所為之裁決處分（處分案號：南監裁違字第裁七
三—Ｄ一Ａ四三八六一四號）聲明異議，本院裁定如左：
    主  文
異議駁回。
    理  由
一、聲明異議意旨略以：如附件聲明異議狀所載。
二、按汽車駕駛人，駕駛汽車經測試檢定有酒精濃度超過規定標準者，處新臺幣一萬
    五千元以上六萬元以下罰鍰，並當場禁止其駕駛及吊扣其駕駛執照一年；汽車駕
    駛人拒絕接受前開測試之檢定者，處新臺幣六萬元罰鍰，並吊銷其駕駛執照，道
    路交通管理處罰條例第三十五條第一項第一款、第三項分別定有明文。又汽車駕
    駛人，有飲用酒類或其他類似物後其吐氣所含酒精濃度超過每公升０．二五毫克
    或血液中酒精濃度超過百分之０．０五以上者，不得駕車，道路交通安全規則第
    一百十四條第二款亦規定甚明。
三、經查：
    （一）本件受處分人即異議人甲○○係於民國九十一年五月九日凌晨零時十分許
          ，酒後駕駛車號ＱＨ七─九六二號輕型機車，在行經桃園縣中壢市○○○
          路與龍岡路交岔路口時，見警於前方經設檢查點，而避至交岔路口內之龍
          岡加油站內，適桃園縣警察局中壢分局文化派出所警員王永厚於該處執行
          取締交通違規稽查任務，發覺有異，隨至加油站內對異議人盤查，因發現
          異議人滿身酒味，員警乃對異議人執行吐氣所含酒精濃度測試，並告知酒
          測器之標準吹試方式及拒絕酒測之罰則，因異議人拒絕接受吐氣所含酒精
          濃度測試，執勤員警遂予當場掣單舉發等情，有桃園縣警察局桃警局交字
          第Ｄ一Ａ四三八六一四號舉發違反道路交通管理事件通知單及桃園縣警察
          局中壢分局九十一年九月四日中警分交字第０九一００二四七四六號函附
          之職務報告書一紙在卷可稽，本件舉發之警員王永厚經本院囑託臺灣桃園
          地方法院訊問，亦到庭具結陳證：「（問：本件是否你告發的，情形如何
          ？）是我告發的，當時我是負責中壢市○○○路、龍岡路交岔路口的龍岡
          加油站路檢點執行取絕締酒後駕車的勤務。我看到異議人沿環中東路騎機
          車過來，然後停在加油站內。我就過去盤查異議人，發現異議人滿臉通紅
          ，有酒味，異議人當場笑笑的請我不要開單，而且說他有停車，表示尊重
          我們。接著，我請他接受酒測，異議人就一直重複不肯接受酒測。最後，
          我就明確表示說如果異議人拒絕接受酒測，要罰六萬元，但是，異議人還
          是不肯接受酒測，我就開單，異議人拒簽，所以我在違規通知單上填拒簽
          收，然後，我就繼續執行勤務，至於異議人是怎樣離開的我不清楚」等語
          無訛（見臺灣桃園地方法院九十一年十二月十八日囑託訊問筆錄），而異
          議人亦坦承有在右開時、地停駕車行經該處之事實，參諸執勤警員係依法
          執行公務，與異議人並不相識，素無怨隙，苟非實情，自無須恣意誣攀之
          理。而且警員執行公務本身受行政懲處責任之監督，到庭具結作證更以刑
          罰擔保其真實性，警員應無甘冒行政懲處及刑法偽證罪責任而刻意誣陷之
          必要。因此，可信賴警員王永厚前開陳證為真實。
    （二）異議人雖一再辯稱：並無酒醉駕車、未拒絕酒測云云。惟按法院受理交通
          異議案件，乃是對於交通舉發行政處分審查其是否違法，本質上屬於行政
          爭訟過程，與普通法院審理刑事案件之原則不同。其舉證責任之原理，非
          如刑事案件中，應超越任何合理懷疑始可為有罪判決者之嚴格程度。其舉
          證責任之原理，應與民事訴訟相類似，除有特別規定外，基本上準用民事
          訴訟法，由國家機關與人民二造，各自履行其主觀之舉證責任，在過程中
          各自提出證據；若窮盡各種證據方法，待證結果仍有不明時，則由客觀之
          舉證責任危險分配原則，決定國家機關與人民二造何人應受敗訴危險。此
          參酌行政訴訟法第一百三十六條規定準用民事訴訟法第二百七十七條自明
          。查原裁決機關交通部公路總局嘉義區監理所新營監理站，裁決異議人拒
          絕接受酒精濃度測試檢定，乃引據舉發單為證。而舉發本件違規事件之桃
          園縣警察局中壢分局文化派出所警員王永厚，就本件如何查獲並舉發之經
          過，亦於法院調查時到庭陳證無訛，已如前述，並就異議人駕駛前開機車
          ，在行至前開交岔路口，見警於前方設檢查站，而避入加油站內，經警隨
          至加油站，並對其盤查，因【異議人身上有濃厚酒味】，員警乃對異議人
          執行酒精測試器測定酒精濃度，並告知酒測器之測試方式及拒絕酒測之罰
          則，因異議人仍拒絕接受酒測乃掣單舉發等本件違規情節均供述明確，而
          查警員王永厚本身直接見聞異議人有酒後駕駛該輛自小客車之事實經過，
          對事實最為明瞭，又經以行政及刑事責任擔保其真實性，且舉發當時所記
          載違規人所駕車之違規情節又與事實相符等等各項因素，綜合認定其陳述
          為可採信，。而異議人既有前述之酒後駕車行為，則其在員警要求做酒測
          時拒絕接受酒精濃度測試之行為無異。至於異議人就其指稱舉發員警舉發
          有誤乙節，既未提出確實證據以供調查，且未提供任何相關證據足資證明
          值勤員警確有捏造事實違法取締之情事，從而異議人前開所辯，要係卸責
          之詞，自無可採。
    （三）本件異議人有於右述時、地，拒絕接受酒精濃度測試檢定之事實，既可認
          定，則移送機關即交通部公路總局嘉義區監理所新營監理站據此引用前開
          道路交通管理處罰條例第三十五條第三項規定，而裁處異議人罰鍰新臺幣
          六萬元併吊銷駕駛執照，於法並無不當，異議人異議為無理由，應予駁回
          。
四、據上論斷，應依道路交通案件處理辦法第十九條，裁定如主文。
中      華      民      國      九十二      年    一    月    二十四    日
                              臺灣臺南地方法院交通法庭
                                      法  官  洪  士  傑
右正本證明與原本無異
如不服本裁定應於送達後五日內向本院提出抗告狀
                                      書記官  孫  鈴  堯
中      華      民      國      九十二      年    一    月    二十九    日


司法院資訊處製作；財團法人民間司法改革基金會備份。
